【裁判字號】    97,易,87
【裁判日期】    970131
【裁判案由】    毒品危害防制條例
【裁判全文】
臺灣臺北地方法院刑事判決                97年度易字第87號
公  訴  人  臺灣臺北地方法院檢察署檢察官
被      告  甲○○
上列被告因毒品危害防制條例案件，經檢察官提起公訴（96年度
毒偵緝字第304號），本院判決如下：
    主  文
甲○○施用第二級毒品，處有期徒刑月，如易科罰金，以新臺
幣壹仟元折算壹日。
    事  實
一、甲○○於民國93年因施用毒品案件，經本院同年度毒聲字第
    707號裁定令入勒戒處所觀察、勒戒，因認有繼續施用毒品
    傾向，經本院94年度毒聲字第125號裁定令入戒治處所施以
    強制戒治，屆滿6個月後，經該所評估認無繼續強制戒治必
    要，於94年11月30日期滿釋放而執行完畢，並經臺灣臺北地
    方法院檢察署檢察官95年度戒毒偵字第6號為不起訴處分確
    定。猶未戒除毒癮，於96年5月22日下午6時許（即警採尿時
    ）回溯96小時內之某時許（應扣除查獲後採尿前之該段時間
    ），在不詳處所，以不詳方式施用第二級毒品安非他命。
二、案經臺北市政府警察局萬華分局報請臺灣臺北地方法院檢察
    署檢察官偵查起訴。
    理  由
一、訊據被告甲○○矢口否認上開犯行，辯稱：伊已戒除毒癮，
    朋友「阿成」探視住院之伊並在病房內吸食安非他命，致伊
    亦吸入安非他命煙霧云云。惟查：(1)被告尿液送請臺灣尖端
    先進生技醫藥股份有限公司先以酵素免疫分析法初步檢驗，
    再以氣相層析質譜儀確認檢驗結果，呈安非他命陽性反應，
    有該公司96年8月8日濫用藥物檢驗報告（下稱尖端公司檢驗
    報告）在卷為證。而以酵素免疫分析法檢測，固可能有偽陽
    性毒品反應，惟以氣相層析質譜儀分析法之精確度而言，應
    可剔除偽陽性反應。又甲基安非他命經口服投與後，約70%
    於24小時內自尿中排出，約90%於96小時內自尿中排出，而
    其成分之檢出，與其投與方式、投與量、個人體質、採尿時
    間與檢測儀器之精密度等諸多因素有關，依尿液呈安非他命
    陽性反應，推斷吸食時間距採集時間最長應未逾4日，此有
    行政院國軍退除役官兵輔導委員會臺北榮民總醫院83年4月7
    日（83）北總內字第03059號函、行政院衛生署藥物食品檢
    驗局81年2月8日 (81)藥檢壹字001156號函附卷為證，堪認
    上開檢驗報告應係正確無訛。(2)而依卷附行政院衛生署管制
    藥品管理局93年7月30日管檢字第0930007004號函謂：「依
    常理判斷，若與吸食第一級毒品海洛因，或第二級毒品安非
    他命、甲基安非他命者同處一室，其吸入二手菸之影響程度
    ，與空間大小、密閉性吸入濃度多寡及吸入時間長短等因素
    有關，且因個案而異，又縱吸入二手菸或蒸氣之尿液可檢出
    毒品反應，其濃度亦應遠低於施用者」，而被告安非他命、
    甲基安非他命，安非他命濃度依序高達960ng/ml、2557ng/m
    l，有上開尖端公司濫用藥物檢驗報告可憑，其濃度甚高，
    依上開函文，被告尿液呈安非他命陽性反應顯非係因吸入他
    人施用安非他命煙霧所致。(3)況被告至本件言詞辯論終結前
    仍無法提出阿成之真實姓名、住址，且施用毒品者恐他人發
    覺遭施用毒品罪嫌追訴處罰而隱飾犯行猶有未及，卻反在被
    告所住3人間病房內公然施用，亦悖常情，堪認被告所辯係
    「阿成」施用，伊係誤吸云云，顯係虛捏之詞，無足採信，
    是被告確於96年5月22日下午6時許（即警採尿時）回溯96小
    時內之某時許（應扣除查獲後採尿前之該段時間）施用安非
    他命。而被告於93年因施用毒品案件，經本院同年度毒聲字
    第707號裁定令入勒戒處所觀察、勒戒，因認有繼續施用毒
    品傾向，經本院94年度毒聲字第125號裁定令入戒治處所施
    以強制戒治，屆滿6個月後，經該所評估認無繼續強制戒治
    之必要，於94年11月30日期滿釋放而執行完畢，並經臺灣臺
    北地方法院檢察署檢察官95年度戒毒偵字第6號為不起訴處
    分確定，有臺灣高等法院被告前案紀錄表附卷為憑，自應由
    檢察官提起公訴，是本案事證明確，被告犯行洵堪認定，應
    依法論科。
二、核被告所為，係犯毒品危害防制條例第10條第2項施用第二
    級毒品罪，其持有安非他命之低度行為，為施用之高度行為
    所吸收，不另論罪。爰審酌被告於93年因侵占遺失物案件，
    經本院同年度簡字第2845號判處罰金銀元2千元確定，有上
    開被告前案紀錄表在卷可稽，雖未構成累犯，然素行欠佳，
    前經強制戒治執行完畢釋放後，仍再犯本件施用毒品罪，顯
    見其以己力戒除毒癮之可能性甚微，而有藉由身體拘束以強
    制其脫離毒害之必要；又飾詞狡卸毫無悔意，犯後態度甚劣
    ；惟施用毒品為身心健康之自戕行為，且未衍生其他犯罪行
    為；而因吸毒者對毒品之依賴性，若未服用毒品，即產生多
    種生理不適之戒斷症狀致難以承受，而毒品之成癮性，將致
    吸毒者身心均難自制而施用毒品之犯罪動機與國小肄業智識
    程度及生活狀況等一切情狀，量處如主文所示之刑，並諭知
    易科罰金折算標準。
據上論斷，應依刑事訴訟法第284條之1、第299條第1項前段，毒
品危害防制條例第10條第2項，刑法第11條前段、第41條第1項前
段，判決如主文。
中    華    民    國    97    年     1    月    31    日
                  臺灣臺北地方法院刑事第十四庭
                              法  官  陳琪媛
以上正本證明與原本無異。
如不服本判決，應於判決送達後10日內向本院提出上訴狀。
                              書記官  陳豪達
中    華    民    國    97    年     1    月    31    日
附錄法條：
毒品危害防制條例第10條
施用第一級毒品者，處6月以上5年以下有期徒刑。
施用第二級毒品者，處3年以下有期徒刑。


司法院資訊處製作；財團法人民間司法改革基金會備份。
